【裁判字號】    92,自,233
【裁判日期】    920603
【裁判案由】    公然侮辱等
【裁判全文】
臺灣臺北地方法院刑事判決                          九十二年度自字第二三三號
    自  訴  人  乙○○
    被      告  甲○○
右列被告因妨害名譽等案件，經自訴人提起自訴，本院判決如左：
    主  文
甲○○意圖散布於眾，而指摘足以毀損他人名譽之事，處罰金壹仟元，如易服勞役，
以參佰元這算壹日。
甲○○被訴偽造、變造公文書及毀損他人文書之部分均無罪。
    事  實
一、乙○○為臺北市○○街四○○巷社區住戶管理委員會主任管理委員，甲○○則為
    同社區住戶管理委員會之管理委員。於民國九十二年三月六日晚間九時許，乙○
    ○與另一位管理委員張有義、住戶董振賢在臺北市○○街四○○巷社區住戶管理
    委員會辦公室內開會，甲○○竟進入辦公室內，意圖散布於眾，在未經任何求證
    下對乙○○指摘「你們管理委員都在污錢」等語，乙○○隨即決定立即召集管理
    委員臨時會議，在其餘管理委員進入辦公室後，於當日晚間十時三十分許甲○○
    又在前開辦公室內對乙○○指摘「你們管理委員都在污錢」等語，足以毀損乙○
    ○名譽。
二、案經乙○○提起自訴。
    理  由
一、訊據被告甲○○矢口否認有何妨害名譽犯行，辯稱伊僅係在前開時地要求管理委
    員會說明私自發放新臺幣（下同）三千元給管理委員之事，主任管理委員即自訴
    人乙○○便回答伊「那妳的意思是我在污錢了」，伊並未對自訴人說管理委員都
    在污錢云云。經查，被告右揭犯行，業據自訴人指訴綦詳，並經證人周鳳珠、董
    振賢、張有義、呂宜臻於本院調查時結證屬實；而參諸被告所供承之伊在前開時
    地要求管理委員會說明私自發放新臺幣三千元給管理委員之事等情，顯然被告確
    實有在前開時地針對發放金額不公之事質問自訴人之事實，則自訴人及證人等所
    稱被告對自訴人指摘污錢等語，絕非子虛烏有及憑空杜撰。亦即被告前開誹謗自
    訴人之犯行，事證明確，足堪認定。
二、查自訴人身為臺北市○○街四○○巷社區住戶管理委員會主任管理委員，被告在
    未經任何求證下，先在辦公室內對自訴人指摘管理委員污錢等語，又在自訴人決
    定召開臨時會議而其他管理委員進入辦公室後，被告復接續地對自訴人稱管理委
    員污錢等語，顯然被告係意圖散布於眾而指摘足以毀損自訴人名譽之事，核被告
    所為，係犯刑法第三百十條第一項誹謗罪。被告前開誹謗行為，係在同一地點接
    續為之，應認係接續犯之單純一罪，併此敘明。爰審酌被告之品行、犯罪動機及
    目的係為住戶之利益、對自訴人所生之危害等一切情狀，量處如主文所示之刑，
    並諭知易服勞役之折算標準。另自訴人原先以臺北市○○街四○○巷社區住戶管
    理委員會代表人名義對被告提起自訴，後於本院審理時更正為以本人名義提起自
    訴，則本件自訴人應係乙○○本人，附此敘明。
三、自訴人除前開犯罪事實外，復認被告於九十二年三月十二日下午五時三十分許在
    前開社區公佈欄上自訴人以管理委員會名義制作張貼之公告上，任以加以塗改與
    書寫，因認被告涉犯有刑法第二百十一條偽造、變造公文書罪及同法第三百五十
    二條第一項毀損他人文書之罪嫌。
（一）按犯罪事實應依證據認定之，無證據不得推定其犯罪事實，又不能證明被告犯
      罪者，應諭知無罪之判決，刑事訴訟法第一百五十四條、第三百零一條第一項
      分別定有明文。又告訴人之告訴或自訴人之自訴，係以使被告受刑事訴追為目
      的，是其陳述是否與事實相符，仍應調查其他證據以資審認，而認定犯罪事實
      所憑之證據，雖不以直接證據為限，間接證據亦包括在內，然而無論直接證據
      或間接證據，其為訴訟上之證明，須於通常一般之人均不致有所懷疑，而得確
      信其為真實之程度者，始得據為有罪之認定，倘其證明尚未達到此一程度，而
      有合理之懷疑存在，無從使事實審法院得有罪之確信時，即應由法院為諭知被
      告無罪之判決，最高法院五十二年臺上字第一三○○號、七十六年臺上字第四
      九八六號判例可資參照。
（二）訊據被告固坦承伊在前開公告上「回饋金」之文字上以原子筆塗改並在旁邊寫
      上「防制噪音補償」字樣，以及以原子筆在「隔音窗」、「冷氣空調」之文字
      旁畫上線條等情，並有自訴人提出之公告一紙在卷可憑。按刑法第二百十一條
      之偽造公文書罪所指之「公文書」，必須係公務員在職務上所制作之文書，前
      開自訴人以管理委員會名義制作之公告，並非自訴人基於公務員資格在職務上
      所制作之文書，是前開公告應非刑法第二百十一條所保護之客體。再者，被告
      所為是否構成二百十條偽造、變造私文書罪，參諸卷附之前開公告，被告僅係
      在公告上塗改畫線並加註「防制噪音補償」字樣，原本公告上之文字並未消失
      ，是被告並非冒用自訴人或管理委員會名義偽造公告，亦非將該公告變造為與
      原來公告不一樣之公告，社區住戶仍可看到原本公告之真實表達文意，即未生
      損害於自訴人、管理委員會及住戶，被告之行為則與偽造、變造私文書之構成
      要件不符。最後，按刑法第三百五十二條第一項毀損文書罪，以文書之全部或
      一部因其損壞致喪失效用為構成要件，文書經撕破後，若經比對文字依然可觀
      ，尚未達失去效用之程度，而仍論以毀損文書罪，於法顯有違誤，最高法院四
      十七年度臺非字第十四號判例意旨可供參照。既然被告在前開公告上塗改畫線
      ，原先公告上之文字仍然存在並未滅失，則顯然原先之公告尚未失去其應有效
      用，被告之行為亦與刑法第三百五十二條第一項之構成要件不侔。此外復查無
      其他積極證據，足認被告確有偽造變造文書及毀損文書之犯行，揆諸前揭規定
      、判例說明，既不能證明被告犯罪，自應為無罪之諭知。
據上論斷，應依刑事訴訟法三百四十三條、第二百九十九條第一項前段、第三百零一
條第一項、刑法第三百十條第一項、第四十二條第二項前段、罰金罰鍰提高標準條例
第一條前段、第二條，判決如主文。
中      華      民      國      九十二      年    六    月      三      日
                                      臺灣臺北地方法院刑事第七庭
                                          法  官  范智達
右正本證明與原本無異。
如不服本判決，應於判決送達後十日內，向本院提出上訴狀。
                                          書記官  劉怡君
中      華      民      國      九十二      年    六    月      三      日
附錄本案論罪科刑法條：
刑法第三百十條
意圖散布於眾，而指摘或傳述足以毀損他人名譽之事者，為誹謗罪，處一年以下有期
徒刑、拘役或五百元以下罰金。
散布文字、圖畫犯前項之罪者，處二年以下有期徒刑、拘役或一千元以下罰金。
對於所誹謗之事，能證明其為真實者，不罰。但涉於私德而與公共利益無關者，不在
此限。


司法院資訊處製作；財團法人民間司法改革基金會備份。
